臺灣高等法院刑事判決
111年度上易字第166號
上  訴  人  
即  被  告  楊光新


上列上訴人即被告因違反性騷擾防治法案件，不服臺灣臺北地方
法院109年度易字第959號，中華民國110年11月30日第一審判決(
起訴案號：臺灣臺北地方檢察署109年度偵字第22492號)，提起
上訴，本院判決如下：
    主  文
上訴駁回。
    事實及理由
一、經本院審理結果，認第一審以上訴人即被告楊光新(下稱被
    告)犯性騷擾防治法第25條第1項之罪，判處有期徒刑2月，
    並諭知易科罰金折算之標準為新臺幣1,000元折算1日，認事
    用法及量刑均無不當，應予維持，並引用第一審判決書記載
    之事實、證據及理由(如附件)。
二、上訴意旨略以：原判決以告訴人A女與公車上其他乘客之證
    詞、公車監視器錄影畫面及其勘驗筆錄，於不具直接證據情
    形下，遽認被告有觸摸告訴人之大腿(按：原判決所認定為
    左大腿接近臀部處之身體隱私部位)之行為，未調查被告是
    否具有性騷擾意圖，且未調查對於被告有利事項，認事用法
    均有錯誤云云。
三、按性騷擾防治法第25條所規定之強制觸摸罪(原判決稱性騷
    擾罪，以下稱強制觸摸罪)，係指行為人對於被害人之身體
    為偷襲式、短暫性之不當觸摸行為，而不符刑法第224條強
    制猥褻罪之構成要件而言。而所謂「性騷擾」，係指性侵害
    犯罪以外，對他人實施違反其意願而與性或性別有關之行為
    ，且合於性騷擾防治法第2條第1款、第2款(如冒犯情境)所
    規定之情形而言。同法第25條第1項規定之「意圖性騷擾，
    乘人不及抗拒而為親吻、擁抱或觸摸其臀部、胸部或其他身
    體隱私處之行為者」，其所謂「不及抗拒」係指被害人對行
    為人所為之性騷擾行為，尚未及感受到性自主決定權遭受妨
    害，侵害行為即已結束而言。換言之，性騷擾行為意在騷擾
    觸摸之對象，是否滿足性慾則非所問；究其侵害之法益而言
    ，則尚未達於妨害性意思之自由，而僅破壞被害人所享有關
    於性、性別，及與性有關之寧靜及不受干擾之平和狀態而言
    (參照最高法院106年度台上字第1193號判決意旨)。申言之
    ，上開強制觸摸罪從行為人主觀目的觀察，係以騷擾、調戲
    被害人為目的 ，卻不一定藉此就能滿足行為人之性慾，俗
    稱「吃豆腐」、「佔便宜」、「毛手毛腳」即是；自行為手
    法觀察，必須雙方身體接觸，如對於被害人為親吻、擁抱或
    觸摸其臀部、胸部或其他身體隱私處；就行為所需時間判斷
    ，因強制觸摸罪構成要件中，有「不及抗拒」乙語，故特重
    短暫性、偷襲性，事情必在短短數秒（甚至僅有1、2秒）發
    生並結束，被害人根本來不及或無餘暇予以抗拒或反對；自
    行為結果評價，尚未達於妨害性意思自由之行使，遭到壓制
    之程度，但其所應為享有關於性、性別，及與性有關之寧靜
    及不受干擾之平和狀態而言。是被害人通常是在事後才感受
    到被屈辱，而有不舒服感，且因行為瞬間即逝，情節相對輕
    微，通常不會引起外人的性慾(參照最高法院108年度台上字
    第1800號判決意旨)。本件被告之行為，是對告訴人A女以其
    不及抗拒之際，觸摸告訴人左大腿接近臀部之身體隱私部位
    2次，被告主觀上顯有以騷擾、調戲告訴人為目的而為上開
    偷襲性觸摸被害人身體隱私處之行為，足見被告主觀上確有
    性騷擾意圖甚明。
四、次按告訴人之告訴，係以使被告受刑事訴追為目的，是其陳
    述是否與事實相符，固仍應調查其他證據以資審認。然證明
    告訴人指訴與事實相符之證據，並不以直接證據為限，若間
    接證據，已足供佐證告訴人之指訴為真實，亦非不得以之與
    告訴人之指訴，相互印證，併採為判決之基礎(最高法院93
    年度台上字第4632號判決意旨)。而所謂補強證據，則指除
    該不利於被告之陳述本身之外，其他足以證明不利被告之證
    言所陳述之犯罪事實，確具有相當程度真實性之證據而言(
    參照最高法院101年度台上字第1175號判決意旨)。本件證人
    即告訴人A女於偵查及原審審理中均明確證述，案發時被告2
    次以手觸摸其左大腿接近臀部之身體隱私處之強制觸摸罪之
    構成要件客觀事實，及證人即當時在場之其他公車乘客(張
    嘉育、黎威梆)證述案發之際告訴人情緒激動等情，可證告
    訴人於被告行為後，感受到被屈辱、有關於性、性別之不舒
    服感。再者有案發時之公車上監視錄影畫面在卷可查，並經
    原審當庭勘驗而製有勘驗筆錄在卷可佐，而自監視器錄影畫
    面勘驗筆錄所載，可知被告確有2次將手放置在其與A女座位
    之中間處，嗣A女更換座位時，被告之右手係位在被告與A女
    座椅之中間等情，依此客觀情狀，足以證明A女之證言(即被
    告2次觸摸其左大腿接近臀部處之事實)確具有相當程度之真
    實性。凡此各節，足以證明被告確有違反性騷擾防治法第25
    條第1項之罪。被告上訴本院，猶執陳詞指摘告訴人前後證
    述未盡一致，且告訴人所稱遭觸摸之身體部位，並非身體隱
    私部分等等，均經原判決引證逐一駁斥所辯不可採，核原判
    決論述均有卷證資料可稽，並與經驗法則、論理法則俱無違
    ，本院援用原判決所載，至於被告以刑事聲請狀指摘告訴人
    的陳述與公車上監視錄影畫面未盡相符，故請求重新勘驗監
    視器錄影畫面乙情(見本院卷第89至93頁)，而被告亦供稱「
    (問：依照你聲請調查證據狀所載，你要重新勘驗的目的 只
    是要說內容與告訴人所述不完全符合，是否如此？)是」(見
    本院卷第114頁)，如前所述，公車上監視器錄影畫面之內容
    ，在證據上係作為告訴人A女證述內容之補強證據，而補強
    證據之證據價值在於「證明告訴人之證述，確具有相當程度
    真實性之證據」，並非須與告訴人證詞完全吻合，被告顯對
    補強證據之證據力，有所誤解。從而被告本件犯罪事證業臻
    明確，自無庸再為無益之調查，併此敘明。綜上，被告本件
    上訴核無理由，應予駁回。
五、據上論結，應依刑事訴訟法第373條、第368條，判決如主文
    。
本案經檢察官孫沛琦提起公訴，檢察官劉成焜到庭執行職務。
中　　華　　民　　國　　111 　年　　3 　　月　　29　　日
                  刑事第十三庭  審判長法　官  洪于智
　　　　　　　　　                    法　官  黃玉婷
　　　　　　　　　　　　　　　　　    法　官  黃惠敏
以上正本證明與原本無異。
不得上訴。
                                      書記官  吳錫欽
中　　華　　民　　國　　111 　年　　3 　　月　　30　　日